【裁判字號】    98,簡上,336
【裁判日期】    980630
【裁判案由】    傷害等
【裁判全文】
臺灣桃園地方法院刑事判決             98年度簡上字第336號
上 訴   人  台灣桃園地方法院檢察署檢察官
被      告  甲○○
                    樓
上  訴  人
即  被  告  乙○○○
上  訴  人
即  被  告  丙○○
上二人共同
選任辯護人  陳鼎正  律師
            范坤棠  律師
上列上訴人因被告傷害等案件，不服本院民國98年2 月17日97年
度桃簡字第3261號第一審刑事簡易判決（聲請簡易判決處刑案號
：97年度偵字第6598、6828號），提起上訴，本院管轄之第二審
合議庭判決如下︰
    主  文
上訴駁回。
    事  實
一、乙○○○及甲○○於民國96年9 月28日中午12時許，在桃園
    縣八德市霄裡里5 鄰崁頂5 之1 號，因細故而發生爭執，竟
    各自基於傷害之犯意，2 人互相徒手拉扯對方頭髮，使甲○○因而受有受有臉、頸部、嘴唇多處擦傷、頭皮痛等傷害，
    乙○○○則受有臉、頭皮及頸部挫傷等傷害。
二、於96年9 月29日中午12時許，在桃園縣八德市霄裡里5 鄰崁
    頂5 之1 號該設有卡拉OK設施供人歌唱之處所，丙○○、乙○○○與甲○○又因債務糾紛發生爭執：
（一）丙○○竟基於公然侮辱之犯意，在該多數人可共見可聞之
      場所，公然以「幹你娘老機掰」等語辱罵甲○○，足以貶
      低甲○○之社會評價。
（二）乙○○○另基於傷害之犯意，徒手拉扯甲○○頭髮，使甲○○而受有臉、頸部、嘴唇多處擦傷、臉部挫傷及頭皮痛
      等傷害。
三、案經甲○○、乙○○○訴請台灣桃園地方法院檢察署檢察官
    偵查後聲請以簡易判決處刑。
    理  由
一、就事實欄一、部分：
    訊據被告甲○○、上訴人即被告乙○○○固坦承於上揭時地
    有互相拉扯之事實，惟均矢口否認有傷害犯行，被告甲○○
    辯稱：當時因乙○○○拉伊頭髮，所以伊才與乙○○○拉扯
    ，伊是自衛云云；被告乙○○○辯稱：因為甲○○打伊，拉
    伊頭髮，所以伊才拉甲○○頭髮，甲○○沒有受傷云云。經
    查：
（一）查本件被告兼告訴人甲○○於96年9 月28日下午2 時15分
      許至行政院衛生署桃園醫院就診時，確受有臉、頸部、嘴
      唇多處擦傷、頭皮痛等傷害，有行政院衛生署桃園醫院傷
      害診斷證明書1 紙在卷可稽；另被告兼告訴人乙○○○於
      96年9 月28日至天晟醫院就診時，確受有臉、頭皮及頸部
      挫傷等傷害，有天晟醫院診斷證明書1 紙在卷可稽。又被
      告甲○○、乙○○○於上揭時地確有互相拉扯，此為被告
      2 人所是認，且證人即警員黃菁華於檢察官訊問時亦證稱
      ：警方要雙方至派出所做筆錄，剛轉身，甲○○及乙○○○即互扯頭髮等語，故此部分之事實自可認定。
（二）至被告甲○○、乙○○○固均辯稱：伊係正當防衛云云。
      惟查：按正當防衛必須對於現在不法之侵害始得為之，侵
      害業已過去，即無正當防衛可言。至彼此互毆，又必以一
      方初無傷人之行為，因排除對方不法之侵害而加以還擊，
      始得以正當防衛論。故侵害已過去後之報復行為，與無從
      分別何方為不法侵害之互毆行為，均不得主張防衛權（最
      高法院有30年上字第1040號判例參照）。又互毆係屬多數
      動作構成單純一罪而互為攻擊之傷害行為，縱令一方先行
      出手，而還擊之一方在客觀上苟非單純對於現在不法之侵
      害為必要排除之反擊行為，因其本即有傷害之犯意存在，
      則對其互為攻擊之還手反擊行為，自無主張正當防衛權之
      餘地。查本件被告甲○○、乙○○○係互相拉扯，甚且於
      員警到場處理時仍有拉扯對方頭髮之情，足認被告行為均
      非單純格擋排除對方徒手攻擊之必要防衛動作，而係出手
      為攻擊對方而有傷害之犯意，被告甲○○、乙○○○自均
      不能主張係正當防衛，是其2 人上開所辯，均非可採。被
      告甲○○、乙○○○各基於傷害犯意，互相拉扯而分別受
      有如事實欄一所示傷害之事實，已堪認定。
二、就事實欄二、（一）部分：
    訊據上訴人即被告丙○○固坦承於上揭時地有辱罵「幹你娘
    老機掰」，惟矢口否認有何公然侮辱犯行，辯稱：伊當時係
    罵乙○○○，而且上開處所亦非公開場所云云。經查：
（一）被告丙○○於上揭時地確有辱罵「幹你娘老機掰」等語，
      此為被告所是認，復有被告甲○○提出之案發當時錄音帶
      及錄音譯文可稽。
（二）被告丙○○雖以前詞置辯，惟查：
    1.經本院當庭勘驗被告甲○○提出之案發當時之錄音帶，被
      告丙○○於辱罵「幹你娘老機掰」後，被告甲○○旋回嘴
      「你幹！你幹！你幹啊！」，則依當時雙方應答內容，被
      告丙○○顯係以上開穢語辱罵被告甲○○甚明，而證人丁○○於本院審理時亦證稱：有聽到被告丙○○罵甲○○「
      幹你娘老機掰」等語，是被告丙○○辯稱：當時係罵乙○○○云云，顯非可採。
    2.又桃園縣八德市霄裡里5 鄰崁頂5 之1 號內擺設有大張餐
      廳吃飯的圓桌，而且冰櫃亦係營業用之冰櫃，為小吃店，
      業據證人即警員吳家文於本院審理時證述明確；而證人即
      警員黃菁華於檢察官訊問時亦證稱：該處的擺設像是營業
      場所等語。另依卷附上址照片，上址內擺設有卡拉OK設施
      ，該卡拉OK機且具投幣孔，且被告丙○○於檢察官訊問時
      亦供承：該處裡面放投幣式的卡拉OK等語。是依上址擺設
      情形，分別擺設有大張餐廳吃飯的圓桌、營業用之冰櫃及
      具投幣式的卡拉OK，適核與一般市面上小吃店之擺設類同
      ，是該處堪認係營業場所無誤，被告丙○○空言否認，殊
      非可採。
    3.綜上，被告丙○○上開所辯，顯係卸責之詞，不可採信。
（三）按刑法上之公然侮辱罪，只須侮辱行為足使不特定人或多
      數人得以共見共聞，即行成立，且僅任意謾罵並未指有具
      體事實，仍屬公然侮辱，司法院院字第2179號解釋著有明
      文。本件被告丙○○之犯罪地點在桃園縣八德市崁頂5 之
      1 號為營業場所，為不特定人得自由入出、共聞共見之場
      所，是被告丙○○於96年9 月29日中午12時許，在上揭地
      點以「幹你娘老機掰」等語辱罵告訴人甲○○，依一般社
      會通念，前開語詞已足貶低告訴人甲○○之社會評價，確
      足使告訴人甲○○之名譽受損，被告丙○○所為自已構成
      公然侮辱。
三、就事實欄二、（二）部分：
    訊據被告乙○○○矢口否認有傷害犯行，辯稱：當時是甲○○打伊，只是伊不會去驗傷云云。
（一）查本件告訴人甲○○於96年9 月29日下午3 時25分許至行
      政院衛生署桃園醫院就診時，確受有臉、頸部、嘴唇多處
      擦傷、臉部挫傷及頭皮痛等傷害，有行政院衛生署桃園醫
      院傷害診斷證明書1 紙在卷可稽。證人黃春柱、李富強於
      檢察事務官詢問時亦均證稱：乙○○○從房間出來，甲○○就上前去... 甲○○拉到乙○○○頭髮，乙○○○也拉
      甲○○頭髮反擊，兩人就跌倒在地，繼續拉扯等語。而被
      告丙○○於檢察事務官詢問時亦陳稱：乙○○○與甲○○
      2 人拉扯，並互相拉住對方頭髮時等語，是依上開證人所
      述，均一致證稱被告乙○○○於上揭時地確與甲○○有拉
      扯之情；而被告乙○○○於聽聞被告丙○○上開所述後，
      已明確供稱案發情形係如丙○○所述等語，堪認被告乙○○○已坦承與被告甲○○有發生拉扯之事實。被告乙○○○基於傷害犯意，與甲○○互相拉扯而致甲○○分別受有
      如事實欄二、（二）所示傷害之事實，已堪認定。
（二）至被告乙○○○雖以前詞置辯，惟查：
    1.本件被告乙○○○基於傷害犯意，與甲○○互相拉扯，已
      如前述，被告乙○○○於本院審理時空言否認，自不足採
      。
    2.又被告乙○○○就事實欄一部分，於與甲○○拉扯後即前
      往天晟醫院就診時，並開立診斷證明書，顯見被告乙○○○並非不知以此方式以取得證據，是其辯稱：當時是甲○○打伊，只是伊不會去驗傷云云，顯非可採。
    3.至證人丁○○雖於本院審理時固證稱：當天是甲○○打乙○○○耳光，又扯頭髮，乙○○○就坐在地上掙扎，其雙
      手只是在身旁前後擺動，沒有碰甲○○云云，惟查證人丁○○所證乙○○○之反應，顯與常情不符，且參諸證人黃
      春柱、李富強上開所證，被告乙○○○尚有拉甲○○頭髮
      反擊，並與甲○○拉扯之情，是證人丁○○上開所證，顯
      係迴護被告乙○○○，不足採信。
四、本件事證明確，被告甲○○、乙○○○、丙○○上開犯行堪
    予認定，應依法論科。
五、就事實欄一部分，核被告乙○○○、甲○○所為，均係犯刑
    法第277 條第1 項之傷害罪。就事實欄二、（一）部分，核
    被告丙○○所為，係犯刑法第309 條第1 項之公然侮辱罪；
    就就事實欄二、（二）部分，核被告乙○○○所為，係犯刑
    法第277 條第1 項之傷害罪。被告乙○○○為事實欄一、事
    實欄二、（二）2 次傷害犯行，犯意各別，行為互殊，應予
    分論併罰。原審認被告甲○○、乙○○○、丙○○犯行明確
    ，引用刑事訴訟法第449 條第1 項、第3 項（原審漏引此項
    ，應予補充）、刑法第277 條第1 項、第309 條第1 項、第
    41條第1 項前段、第51條第6 款、刑法施行法第1 條之1第1
    項、第2 項前段規定，並審酌被告乙○○○、甲○○僅因細
    故發生爭執，竟相互拉扯毆打，致被告甲○○受有臉、頸部
    、嘴唇多處擦傷、臉部挫傷、頭皮痛等傷害；被告乙○○○
    則受有臉、頭皮、及頸之挫傷等傷害，與被告乙○○○、甲○○均否認犯行，雙方迄今尚未達成和解；另審酌被告丙○○因債務糾紛而以穢語辱罵告訴人甲○○之犯罪情節，與告
    訴人甲○○所生損害程度，兼衡渠等之生活狀況、智識程度
    及素行等一切情狀，分別就被告甲○○量處拘役45日、被告
    乙○○○量處拘役50日、拘役30日、被告丙○○量處拘役30
    日，並諭知易科罰金以新台幣（下同）1,000 元折算1日 ，
    且就被告乙○○○部分，定應執行拘役70日，並諭知易科罰
    金以1,000 元折算1 日，核其認事用法，俱無違誤，量刑亦
    屬妥適，被告乙○○○、丙○○上訴否認犯罪，而檢察官以
    被告甲○○量刑過輕為由提起上訴，均為無理由，應予駁回
    。
據上論斷，應依刑事訴訟法第455 條之1 第3 項、第368 條，判
決如主文。
本案經檢察官陳仁傑到庭執行職務。
中    華    民    國    98    年    6     月    30    日
                  刑事第一庭審判長法  官  曾淑華
                                  法  官  顧正德
                                  法  官  鄭吉雄
以上正本證明與原本無異。
不得上訴。
                                  書記官  劉宗源
中    華    民    國    98    年    6     月    30    日


司法院資訊處製作；財團法人民間司法改革基金會備份。
